臺灣基隆地方法院民事判決　　　　　　93年度基小字第1099號
原　　　告　基隆市政府
法定代理人　乙○○
訴訟代理人　甲○○
被　　　告　丙○○
　　　　　　　　　　　號2樓
上列當事人間請求土地使用補償金事件，本院於94年1 月4 日言
詞辯論終結，判決如下：
    主  文
被告應給付原告新台幣參萬貳仟貳佰元及自民國九十三年九月八
日起至清償日止，按週年利率百分之五計算之利息。
原告其餘之訴駁回。
訴訟費用新台幣壹仟元由被告負擔二分之一，餘由原告負擔。
本判決第一項得假執行。
    理由要領
一、原告主張其所有位於基隆市○○區○○段3 小段36之27地號
    面積92平方公尺土地，由被告承租並在其上建有門牌號碼基
    隆市○○區○○ 路36巷57號房屋（下稱系爭房屋），租賃期
    間自民國81年10月1 日起至83年12月31日止。然被告於租期
    屆滿後，並未向原告申請辦理續約及患約手續，且自81年7
    月起至92年12月31日止，積欠使用補償金新台幣（下同）
    60490 元尚未繳納，雖經原告多次催討，被告均置之不理，
    爰起訴請求支付等語。
二、被告對於兩造曾簽訂租賃契約及租約到期並未辦理續租手續
    等情並不爭執，惟抗辯稱系爭房屋早已未曾使用，且兩造所
    約定者為使用補償金，被告既未使用，自無繳納使用補償金
    之義務等語。
三、查被告所有系爭房屋係向原告租用土地，租賃期間自81年10
    月1 日起至83年12月31日止，被告於租賃期滿未辦理續租手
    續等情，為兩造所不爭執，且有基地租賃契約在卷足憑，原
    告此部分主張自堪信為真實。而被告所有系爭房屋現仍存在
    ，並繼續占用系爭土地，亦有基隆市稅捐稽徵處信義分處93
    年5 月13日九三基稅分密二字第135 號函附房屋稅籍資料查
    詢回復單在卷可證，被告抗辯稱未使用土地，無須支付使用
    補償金云云，尚非可採。又無權占用他人土地，可能獲得相
    當於租金之利益，為社會通常之觀念。
    本件被告未支付對價而使用原告所有之土地，自屬受有相當
    於租金之利益，原告則受有相當於租金之損害，從而原告自
    得請求被告給付相當於租金之利益。
四、依「基隆市市有財產管理自治條例」第10條規定，市有非公
    用不動產之租金，比照國有非公用不動產租金計算標準即按
    土地申報地價年息百分之五計收。查88年至92年系爭土地之
    申報地價均為1400元，有地價謄本附卷可查，系爭房屋使用
    之土地面積為92平方公尺，依年租金率百分之五計算，原告
    所得請求被告給付之使用補償金為32200元 （1400元×92×
    0.05×5 ＝32200 元），原告在此範圍內之請求及自起訴狀
    繕本送達翌日即93年9 月8 日起至清償日止按週年利率百分
    之五計算之利息，為有理由應予准許。
五、按利息、紅利、租金、贍養費、退職金及其他一年或不及一
    年之定期給付債權，其各期給付請求權，因五年期間不行使
    而消滅，民法第126 條規定甚明。而終止租約後之賠償與其
    他無租賃契約關係之賠償，名稱雖與租金異，然實質上仍為
    使用土地之代價，債權人應同樣按時收取，不因其契約終止
    或未成立而謂其時效之計算應有不同（最高法院49年台上字
    第1730號判例參照）。本件被告已於94年1 月4 日當庭為時
    效之抗辯，是原告請求被告給付超過五年部分之使用補償金
    ，即屬無理由，此部分請求應予駁回。
六、本件係小額訴訟，就被告敗訴部分，應由本院依職權宣告假
    執行。
七、結論：原告之訴為一部有理由，一部無理由，依民事訴訟法
    第第79條、第436 條之20，判決如主文。
中　　華　　民　　國　　94　　年　　1 　　月　　18　　日
　　              基隆簡易庭法　官　陳培仁
以上正本係照原本作成。
對於本件判決如有不服，應於收受送達後二十日內向本院提出上
訴書狀，上訴於本院合議庭，並按他造當事人之人數附具繕本。
當事人之上訴，非以判決違背法令為理由不得為之，上訴狀應記
載上訴理由，表明下列各款事項：
(一)原判決所違背之法令及其具體內容。
(二)依訴訟資料可認為原判決有違背法令之具體事實。
中　　華　　民　　國　　94　　年　　1 　　月　　18　　日
                            書記官　溫麗燕
